臺灣臺北地方法院小額民事判決
                                    111年度店小字第761號
原      告  薛美英

被      告  黃景南  住○○市○○區○○○路○段000巷00號                       0樓
上列被告因妨害名譽案件（本院111年度審簡字第15號刑事簡易
判決），經原告提起刑事附帶民事訴訟請求損害賠償（本院111
年度審附民字第131號），經本院刑事庭裁定移送前來，於民國1
11年6月21日言詞辯論終結，判決如下：
    主      文
被告應給付原告新臺幣陸仟元，及自民國一百一十一年三月二十
二日起至清償日止，按週年利率百分之五計算之利息。
原告其餘之訴駁回。
本判決第一項原告勝訴部分得假執行。但被告如以新臺幣陸仟元
為原告預供擔保後，得免為假執行。
原告其餘假執行之聲請駁回。
    事實及理由
壹、程序事項
    按訴狀送達後，原告不得將原訴變更或追加他訴。但擴張或
    減縮應受判決事項之聲明者，不在此限，民事訴訟法第255
    條第1項第3款定有明文。查原告起訴時聲明：被告應給付原
    告新臺幣（下同）6萬元及自民國111年10月26日起至清償日
    止，按週年利率5％計算之利息（見審附民卷第9頁）。嗣111
    年6月21日言詞辯論期日到庭變更聲明：「被告應給付原告6
    萬元及自起訴狀繕本送達翌日起至清償日止，按週年利率5％
    計算之利息。」等語（見本院卷第33頁），核屬擴張應受判
    決事項之聲明，自應准許。
貳、實體事項
一、原告主張：被告與伊同為位在臺北市文山區羅斯福路六段14
    2巷富綠第公寓大廈社區之住戶，被告於110年7月27日晚間9
    時15分許，在臺北市○○區○○○路○段000巷00號前方人行道上
    ，因細故與伊發生口角並公然以：「跟哈巴狗一樣」，此足
    以侵害個人感情名譽言詞侮辱伊，伊依侵權行為法律關係請
    求被告賠償等語，並聲明：如前變更後聲明所示，併陳明願
    供擔保請准宣告假執行。
二、被告則以：伊曾向國稅局檢舉原告在107年到109年間多筆逃
    漏稅，雙方爭吵之際，伊不小心說了「哈巴狗」三個字，伊
    已在刑案中認罪。伊已退休，退休金月領不到5,000元，原
    告請求金額太高，應以1,000元左右合理等語置辯，並聲明
    ：原告之訴駁回。
三、法院之判斷：　　　
　㈠按因故意或過失，不法侵害他人之權利者，負損害賠償責任
    ；不法侵害他人之身體、健康、名譽、自由、信用、隱私、
    貞操，或不法侵害其他人格法益而情節重大者，被害人雖非
    財產上之損害，亦得請求賠償相當之金額，民法第184條第1
    項前段、第195條第1項前段定有明文。名譽有無受損害，應
    以社會上對個人評價是否貶損作為判斷之依據，苟其行為足
    以使他人在社會上之評價受到貶損，不論其為故意或過失，
    均可構成侵權行為。查被告因妨害名譽案件，經臺灣臺北地
    方檢察署檢察官提起公訴（110年度偵字第26216號），本院
    刑事庭於111年1月27日以111年度審簡字第15號刑事簡易判
    決被告犯公然侮辱罪，處罰金柒仟元，如易服勞役，以新臺
    幣壹仟元折算壹日等情，有前揭刑事簡易判決在卷可按（見
    本院卷第9至12頁），復兩造到同均不爭執，堪信為真。被
    告於不特定多數人得以共見共聞之社區人行道處所為「跟哈
    巴狗一樣」之言論，衡情已足使原告感到難堪或不快，並足
    以貶損原告社會評價產生負面影響，原告以其等名譽權受到
    不法侵害，致精神上受有痛苦，請求被告賠償非財產上之損
    害，洵屬有據。
　㈡按非財產上之損害賠償須以人格權遭遇侵害，使精神上受有
    痛苦為必要，其核給之標準固與財產上損害之計算不同，然
    非不可斟酌雙方身分資力與加害程度，及其他各種情形核定
    相當之數額，最高法院51年臺上字第223號判例參照。是非
    財產上之損害賠償，應以實際加害之情形、被害人所受精神
    上痛苦之程度、賠償權利人之身分地位、經濟能力，並斟酌
    賠償義務人之經濟狀況、可歸責之程度等定之。本院審酌兩
    造爭紛事出有因，非被告無端謾罵可擬，被告一時失慮口出
    惡言貶損原告人格尊嚴，固有非當但尚僅止口語攻詰，無其
    他更激越不堪之行為，其加害行為情節非重，併參酌兩造經
    濟狀況，有其等109至110年度稅務電子閘門財產所得調件明
    細表在卷可按（置於卷外），以及原告到庭自陳：今年五月
    底退休，月領公保2萬4,000多元，名下有房產也有貸款；被
    告稱：目前已退休，月領退休金不到5,000元，名下有房產
    也有貸款等語，有本院111年6月21日言詞辯論筆錄在卷可按
    （見本院卷第33至34頁），復參考前揭妨害名譽刑事案件即
    本院111年度審簡字第15號刑事簡易判決量刑審酌所述被告
    需扶養配偶及2名子女等情（見本院卷第9頁），認原告請求
    被告賠償6萬元，尚嫌過高，應賠償6,000元適當，原告逾此
    部分之請求，難認有據。
　㈢按給付無確定期限者，債務人於債權人得請求給付時，經其
    催告而未為給付，自受催告時起，負遲延責任，其經債權人
    起訴而送達訴狀者，與催告有同一之效力；遲延之債務，以
    支付金錢為標的者，債權人得請求依法定利率計算之遲延利
    息；應付利息之債務，其利率未經約定，亦無法律可據者，
    週年利率為百分之5，民法第229條第2項、第233條第1項前
    段、第203條分別定有明文。查原告對被告之侵權行為損害
    賠償債權，核屬無確定期限之給付，既經原告提起訴訟且刑
    事附帶民事訴訟起訴狀繕本業於111年3月21日合法送達被告
    （見審附民卷第11頁），被告迄未給付，應負遲延責任，原
    告各請求自起訴狀繕本送達被告之翌日即111年3月22日起至
    清償日止，按週年利率5％計算之法定遲延利息，核無不合，
    應予准許。
四、綜上所述，原告依侵權行為之法律關係，請求被告給付原告
    6,000元及自111年3月22日起至清償日止，按週年利率5％計
    算之法定遲延利息，為有理由，應予准許，逾此部分之請求
    ，則屬無據，應予駁回。其假執行之聲請，因駁回而失所附
    麗，併予駁回。
五、本件原告勝訴部分，係就民事訴訟法第427條第1項訴訟適用
    簡易程序所為被告敗訴之判決，依同法第389條第1項第3款
    規定，應依職權宣告假執行，並依同法第436條第2項適用第
    392條第2項規定，依職權宣告被告如預供擔保，得免為假執
    行。
六、本件係刑事附帶民事訴訟，由刑事合議庭裁定移送民事庭之
    事件，依刑事訴訟法第504條第2項規定，免納裁判費，另綜
    觀卷內資料，兩造復無其他訴訟費用之支出，爰無庸宣告兩
    造各應負擔訴訟費用之金額，併此敘明。
中　　華　　民　　國　　111 　年　　8 　　月　　5 　　日
                  臺灣臺北地方法院新店簡易庭
                              法  官  鄧德倩
以上為正本係照原本作成。
如不服本判決，應於判決送達後20日內向本庭提出上訴狀（須按
他造當事人之人數附繕本）；如委任律師提起上訴者，應一併繳
納上訴審裁判費。
中　　華　　民　　國　　111 　年　　8 　　月　　5 　　日
                              書記官  張嘉崴